【裁判字號】    97,上易,1511
【裁判日期】    980305
【裁判案由】    詐欺
【裁判全文】
臺灣高等法院臺中分院刑事判決        97年度上易字第1511號
上  訴  人  臺灣臺中地方法院檢察署檢察官
上  訴  人
即  被  告  丙○○
上列上訴人因被告詐欺案件，不服臺灣臺中地方法院97年度易字
第667號，中華民國97年6月11日第一審判決（起訴案號：臺灣臺
中地方法院檢察署96年度偵字第28959號），提起上訴，本院判
決如下：
    主  文
原判決撤銷。
丙○○犯如附表所示捌次詐欺取財罪，各處及減刑如附表所示，
應執行有期徒刑壹年。
    犯罪事實
一、丙○○明知自己沒有還款能力，也未曾與中國共產黨總書記
    胡錦濤合作辦理中國人民移民關島業務，竟先後多次基於意
    圖為自己不法所有之犯意，於如附表所示之時間，在乙○○
    位於臺北縣永和市住處附近之樂華夜市等處，向乙○○各佯
    稱：因生意需要週轉，或因要買房子，或因要與胡錦濤合作
    開發關島移民業務，或因上海也需要設移民辦事處，或因要
    買辦公室的家俱，或因其姊要成立工廠，或因要幫助人及成
    立讀書會，或因與胡錦濤合作的錢快下來了，但需再一筆資
    金，錢才會全部下來等不實事項之詐術，表示向乙○○借款
    支應，致使乙○○陷於錯誤，先後各交付如附表所示之款項
    ，丙○○則簽發如附表所示之書證交乙○○收受以取信之。
    惟借款期限屆至後，丙○○僅先後返還合計新臺幣（下同）
    41萬元，即藉故拒不還款，乙○○始知受騙。
二、案經乙○○訴請臺灣臺中地方法院檢察署檢察官偵查起訴。
    理  由
一、證據能力部分：
  (一)按被告以外之人於審判外之言詞或書面陳述，除法律有規定
    者外，不得作為證據；被告以外之人於審判中有下列情形之
    一，其於檢察事務官、司法警察官或司法警察調查中所為之
    陳述，經證明具有可信之特別情況，且為證明犯罪事實之存
    否所必要者，得為證據：一、死亡者。二、身心障礙致記憶
    喪失或無法陳述者。三、滯留國外或所在不明而無法傳喚或
    傳喚不到者。四、到庭後無正當理由拒絕陳述者；該言詞或
    書面陳述，雖不符刑事訴訟法第159條之1至第159條之4之規
    定，而經當事人於審判程序同意作為證據，法院審酌該言詞
    陳述或書面陳述作成時之情況，認為適當者，亦得為證據；
    當事人、代理人或辯護人於法院調查證據時，知有第159條
    第1項不得為證據之情形，而未於言詞辯論終結前聲明異議
    者，視為有前項之同意，刑事訴訟法第159條第1項、第159
    條之3、第159條之5分別定有明文。核其立法理由在於傳聞
    證據未經當事人之反對詰問予以核實，乃排斥其證據能力。
    惟當事人如放棄對原供述人之反對詰問權，於審判程序表示
    同意該等傳聞證據可作為證據，此時，法院除認該傳聞證據
    欠缺適當性外，自可承認其證據能力。又當事人、代理人或
    辯護人於調查證據時，知有刑事訴訟法第159條第1項不得為
    證據之情形，卻表示「對於證據調查無異議」、「沒有意見
    」等意思，而未於言詞辯論終結前聲明異議者，應視為已有
    將該等傳聞證據採為證據之同意（參見最高法院94年度臺上
    字第2976號判決意旨）。
  (二)本件檢察官、被告於審判期日，對本案之全部證據之證據能
    力均不爭執，復於審判期日就本院提示之證據於言詞辯論終
    結前，均未就所調查之證據主張有刑事訴訟法第159條不得
    為證據之情形，且均表示無意見，本院審酌該等證據作成時
    ，亦無不適當之處，是參考上開最高法院判決要旨，應視為
    已有將該等傳聞之證據採為證據之同意，本案經調查之證據
    均有證據能力。
二、認定犯罪事實所根據的證據及理由：
  (一)被告丙○○於本院審理中坦白承認確有以要開發關島移民之
    業務等為由，分別簽立如附表所示書證，向告訴人乙○○借
    貸款項之事實，核與告訴人於偵查中及原審審理中證述（詳
    後述）情節相符，被告上開自白與事實相符，應堪採信。至
    被告雖辯稱伊並無詐騙告訴人，伊是真的有從事關島移民之
    業務云云，惟查：被告自告訴人96年12月間提出告訴後，即
    已知悉告訴人告訴其詐騙之內容，但迄至本院辯論終結時，
    已逾1年1個月餘之期間，被告均未提出任何文件資料以實其
    說，其上開所辯已難採信；又被告雖請求傳訊證人調查證據
    ，然經本院詢其證人之姓名、年籍等資料，被告復一再供稱
    因涉及外交機密，不方便說云云，且未指出其受有任何國家
    機關授權從事該等業務，以供本院函查，致本院無從據以調
    查；況被告始終未能提出任何資料，以供調查確有投資關島
    移民之業務，或其向告訴人借得款項後，確從事合於原借用
    目的之支用情形等事證。其事後空言否認涉有詐騙犯行，所
    辯無非卸責之詞，不足採信。
  (二)而證人即告訴人乙○○於原審審理中到庭具結證稱：被告第
    一次說要週轉、第二次說她要買房子、第三次說要與胡錦濤
    合作開發關島移民業務、第四次是說上海也需要辦事處，第
    五次是她說要買辦公室的家俱，她說要用高貴一點的家俱，
    胡錦濤來時才好看、第六次是說她姐姐要成立工廠，因為她
    姐姐曾經幫助過她，所以希望伊能借錢幫她、第七次的理由
    伊忘記了、第八次是說要幫助人及成立讀書會、第九次是因
    為與胡錦濤合作的錢快下來了，希望伊能再借她錢，之後就
    能還給伊了；被告說她讀書會賺到錢的時候，會連利息一起
    還伊等語明確。並有被告自95年7月5日起至96年3月8日止，
    先後向告訴人借貸款項，所有借據8紙及本票4張附卷可資佐
    證。本件事證已臻明確，被告犯行堪予認定。
  (三)至告訴人雖指陳其借貸予被告之次數為9次，金額合計共775
    萬5千元，而被告於原審亦不否認該借貸次數之金額；然被
    告於本院已辯稱：其並不確知借貸次數及總金額，只知實際
    所借得款項，不如告訴人所述之多。經本院比對告訴人所提
    出之借據、本票，其中本票部分，分別與如附表編號1至3及
    編號6所示借據所載借貸日期、金額、借貸期限（編號6借據
    載明簽發之本票金額為400萬元）相符，堪認與告訴人指訴
    相符。此外，告訴人並未提出其他確實足資證明有逾如附表
    所示借貸金額及次數之證據，故本院認應以卷存證據，認定
    被告詐欺借貸之次數及金額，各如附表所示。
三、核被告所為，均係犯刑法第339條第1項之詐欺取財罪。被告
    所實施如附表所示各次詐欺犯行，時間均有相當明確之區隔
    ，詐騙說詞亦各有不同，難認係本於單一詐欺取財犯意，接
    續對告訴人施以詐術，使告訴人陷於錯誤而出借款項，侵害
    告訴人同一財產法益。其所犯多次詐欺犯行，犯意各別，應
    受不同評價，而分論併罰。原審法院因認被告罪證明確，而
    予論科，固屬有據。惟原審法院僅以告訴人指訴，及被告基
    於任意之不否認態度，即遽認被告詐欺次數為9次，金額為7
    75萬5千元；復未查被告先後各次詐欺犯行，時間區隔明確
    ，詐欺說詞各異，卻率爾認被告係基於單一詐欺犯意，接續
    為詐欺犯行，而僅論以一罪，皆有違誤。被告上訴意旨否認
    犯罪，並執陳詞，指摘原判決不當，雖無理由；然檢察官上
    訴意旨認本件應就被告多次詐欺犯行，分別併罰，則有理由
    ，且原判決既有上揭違誤，自應由本院予以撤銷改判。爰審
    酌被告之智識，犯罪之動機、目的，手段平和，各次詐騙金
    額，犯罪情節非輕，犯罪後仍空言否認犯行，不知悔改，態
    度非佳等一切情狀，各量處如主文第2項所示之刑示懲。又
    按中華民國96年罪犯減刑條例業於96年7月16日起施行，查
    被告前揭犯行之犯罪時間在96年4月24日以前，且其所犯之
    罪並無上開條例第3條所示不予減刑之情形，爰依該條例第2
    條第1項第3款、第7條規定，各將宣告刑減為2分之1，並依
    法定其應執行之刑。
據上論斷，應依刑事訴訟法第369條第1項前段、第364條、第299
條第1項前段，刑法第339條第1項、第51條第5款，中華民國九十
六年罪犯減刑條例第2條第1項第3款、第7條、第10條第1項，刑
法施行法第1條之1，判決如主文。
本案經檢察官甲○○到庭執行職務。
中    華    民    國    98    年    3     月    5     日
            刑事第六庭  審判長法  官  李  文  雄
                              法  官  張  恩  賜
                              法  官  邱  顯  祥
上列正本證明與原本無異。
不得上訴。
                              書記官  許  美  惠
中    華    民    國    98    年    3     月    5     日
附表：
┌──┬──────┬───────┬─────┬─────────────────┐
│編號│詐 欺 日 期 │金額（新臺幣）│書      證│科      刑      及      減      刑│
├──┼──────┼───────┼─────┼─────────────────┤
│ 1  │95年7月5日  │45萬元        │借據、本票│有期徒刑3月，減為有期徒刑1月又15日│
├──┼──────┼───────┼─────┼─────────────────┤
│ 2  │95年7月10日 │200萬元       │借據、本票│有期徒刑6月，減為有期徒刑3月      │
├──┼──────┼───────┼─────┼─────────────────┤
│ 3  │95年7月26日 │90萬元        │借據、本票│有期徒刑4月，減為有期徒刑2月      │
├──┼──────┼───────┼─────┼─────────────────┤
│ 4  │95年8月7日  │40萬元        │借據      │有期徒刑3月，減為有期徒刑1月又15日│
├──┼──────┼───────┼─────┼─────────────────┤
│ 5  │95年8月21日 │12萬5千元     │借據      │有期徒刑2月，減為有期徒刑1月      │
├──┼──────┼───────┼─────┼─────────────────┤
│ 6  │95年8月30日 │200萬元       │借據、本票│有期徒刑6月，減為有期徒刑3月      │
├──┼──────┼───────┼─────┼─────────────────┤
│ 7  │95年12月1日 │90萬元        │借據      │有期徒刑4月，減為有期徒刑2月      │
├──┼──────┼───────┼─────┼─────────────────┤
│ 8  │96年3月8日  │58萬元        │借據      │有期徒刑4月，減為有期徒刑2月      │
└──┴──────┴───────┴─────┴─────────────────┘
附錄論罪科刑法條
中華民國刑法第339條（普通詐欺罪）
意圖為自己或第三人不法之所有，以詐術使人將本人或第三人之
物交付者，處5年以下有期徒刑、拘役或科或併科1千元以下罰金
。
以前項方法得財產上不法之利益或使第三人得之者，亦同。
前二項之未遂犯罰之。


司法院資訊處製作；財團法人民間司法改革基金會備份。
